【裁判字號】    89,易,415
【裁判日期】    890705
【裁判案由】    偽造文書
【裁判全文】
臺灣雲林地方法院刑事判決                          八十九年度易字第四一五號
    公 訴 人  臺灣雲林地方法院檢察署檢察官
    被    告  甲○○
右列被告因偽造文書案件，經檢察官提起公訴（八十九年度偵字第二一二二號），本
院判決如左：
    主  文
甲○○行使偽造特許證，足以生損害於公眾，處有期徒刑月，如易科罰金，以佰
元折算壹日，緩刑年。
扣案之偽造車牌號碼ＰＣ－七五號車牌壹面，沒收之。
    事  實
一、甲○○因其所購得之原懸掛車牌號碼ＨＺ─八七五號營業曳引車，已於民國（下
    同）八十八年二月十一日停駛而繳銷車牌，致該曳引車因無車牌而無法進出台灣
    塑膠工業股份有限公司雲林麥寮之六輕廠區（下稱台塑六輕），嗣於八十九年五
    月五日下午五、六時許，甲○○駕車行經通往台塑六輕廠區之砂石車專用車道時
    ，在路旁拾獲不詳之人所偽造並遺失之車牌號碼ＣＢ－九００號車牌乙面後，竟
    意圖為自己不法之所有欲懸掛在上開曳引車上，而將之侵占入己。另基於偽造特
    許證並為行使之犯意，於同年五月十四日上午八、九時許，在台塑六輕公用廠灰
    倉旁，依前開拾獲之偽造車牌號碼ＣＢ－九００號車牌型式，以切割壓克力板之
    方式偽造ＰＣ－七五號之車牌乙面後，隨即將車牌號碼ＣＢ－九００號車牌懸掛
    在前開曳引車之前方，另將車牌號碼ＰＣ－七五號車牌懸掛在後拖之子車後方而
    行使之，足以生損害於監理機關對於車牌管理之正確性。嗣於同年五月十七日下
    午一時三十五分許，當甲○○駕駛前開曳引車（後拖子車）行經台塑六輕一號三
    路九道時為警查獲，並當場扣得右揭偽造之車牌二面。
二、案經內政部警政署台中港務警察所報請臺灣雲林地方法院檢察署檢察官偵查起訴
    。
    理  由
一、右揭犯罪事實，業據被告甲○○坦承在卷，復有車籍作業系統－查詢認可資料三
    紙及照片五幀附卷可稽，並有右開偽造之車牌二面扣案可證。本件事證明確，被
    告之犯行堪為認定。
二、按汽車牌照為公路監理機關所發給，固具公文書性質，惟依道路交通安全規則第
    十二條之規定，汽車牌照僅為行車之許可憑證，是屬刑法第二百十二條所列之特
    許證之一種（最高法院六十三年台上字第一五五０號判例要旨可資參照）。被告
    侵占他人所偽造並遺失之車號ＣＢ－九００號車牌，係犯刑法第三百三十七條之
    侵占遺失物罪。又被告偽造車號ＰＣ－七五號車牌後，進而連同其所侵占之偽造
    車號ＣＢ－九００號車牌懸掛在所駕駛之曳引車及子車上，係犯刑法第二百十六
    條、第二百十二條行使偽造特許證罪。被告偽造ＰＣ－七五號車牌後進而行使之
    ，則其偽造之低度行為應為其行使之高度行為所吸收，不另論罪。被告之所以侵
    占他人偽造之ＣＢ－九００號車牌，應係為了懸掛在右開無車牌之曳引車上來使
    用，則被告侵占他人偽造之ＣＢ－九００號車牌後進而行使懸掛在右開曳引車上
    ，有方法結果之牽連關係，應從一重之刑法第二百十六條、第二百十二條之行使
    偽造特許證罪處斷。被告侵占他人遺失之偽造ＣＢ－九００號車牌部分雖未經起
    訴，惟既與已起訴之犯罪事實有裁判上一罪關係，依公訴不可分原理，為起訴效
    力所及，本院自得併予審理。爰審酌被告係為進出台塑六輕廠區工作而誤罹刑章
    ，且犯罪後態度良好，所生危害非鉅，犯罪情節尚屬輕微等一切情狀，量處如主
    文所示之刑，並諭知易科罰金之折算標準，以資懲儆。末查被告前未曾受有期徒
    刑以上刑之宣告，有本院被告院內索引卡紀錄表及台灣高等法院被告全國前案紀
    錄表各一紙在卷可參，被告因一時貪慾圖便，短於思慮，致觸犯本件犯行，被告
    經本件罪刑宣告之教訓，當能知所警惕，信無再犯之虞，本院認前開對其宣告之
    刑，以暫不執行為適當，爰宣告緩刑三年，以啟自新。至於被告所有而供其行使
    所用之偽造車牌號碼ＰＣ－七五號車牌一面，應依刑法第三十八條第一項第二款
    之規定宣告沒收。
三、公訴意旨另以：被告在右開曳引車前方所懸掛之車號ＣＢ－九００號車牌，係被
    告於八十九年五月三日十七時許，在台塑六輕廠區內之公用廠，以壓克力、小刀
    、貼紙所偽造，因認被告上開所為涉犯刑法第二百十二條之偽造特許證罪嫌云云
    。然查。公訴人認為上開ＣＢ－九００號車牌係被告所偽造，無非以被告於警訊
    時所為之自白為其依據，然被告於偵查中及本院審理時既均否認上開ＣＢ－九０
    ０號車牌係其所偽造，堅稱係其在路旁拾得，而本件既查無其他積極證據足認上
    開ＣＢ－九００號車牌係被告所偽造，尚不得僅憑被告於警訊時之自白，遽認上
    開ＣＢ－九００號車牌係被告所偽造。惟公訴人所指之被告上開所為，與右揭被
    告成立之行使偽造特許證罪之間，既有裁判上一罪關係，爰不另為無罪之諭知，
    併此敘明。
據上論斷，應依刑事訴訟法第二百九十九條第一項前段，刑法第二百十六條、二百十
二條、第三百三十七條、第四十一條、第五十五條、第七十四條第一款、第三十八條
第一項第二款，罰金罰鍰提高標準條例第一條前段、第二條，判決如主文。
本案經檢察官施添寶到庭執行職務。
中      華      民      國    八十九      年    七    月      五      日
                                              臺灣雲林地方法院刑事第二庭
                                                  審判長法官  倪  彰  鴻
                                                        法官  杭  起  鶴
                                                        法官  趙  思  芸
右正本證明與原本無異。
如不服本判決，應於判決送達後十日內向本院提出上訴狀( 應附繕本 )。
                                                      書記官  鐘  春  金
中      華      民      國      八十九      年    七    月      五      日
刑法第二百十二條
偽造、變造護照、旅券、免許證、特許證及關於品行、能力服務或其他相類之證書、
介紹書，足以生損害於公眾或他人者，處一年以下有期徒刑、拘役或三百元以下罰金
。
刑法第二百十六條
行使第二百十條至第二百十五條之文書者，依偽造、變造文書或登載不實事項或使登
載不實事項之規定處斷。
刑法第三百三十七條
意圖為自己或第三人不法之所有，而侵占遺失物、漂流物或其他離本人所持有之物者
，處五百元以下罰金。


司法院資訊處製作；財團法人民間司法改革基金會備份。
